【裁判字號】    98,台上,3549
【裁判日期】    980625
【裁判案由】    偽造文書
【裁判全文】
最高法院刑事判決            九十八年度台上字第三五四九號
上  訴  人  甲○○
            乙○○
上列上訴人等因偽造文書案件，不服台灣高等法院高雄分院中華
民國九十五年八月十七日第二審判決（九十五年度上訴字第七一
七號，起訴案號：台灣高雄地方法院檢察署九十年度偵緝字第三
五五、三五九號），提起上訴，本院判決如下：
    主  文
上訴駁回。
    理  由
按刑事訴訟法第三百七十七條規定，上訴於第三審法院，非以判
決違背法令為理由，不得為之。是提起第三審上訴，應以原判決
違背法令為理由，係屬法定要件。如果上訴理由書狀並未依據卷
內訴訟資料，具體指摘原判決不適用何種法則或如何適用不當，
或所指摘原判決違法情事，顯與法律規定得為第三審上訴理由之
違法情形，不相適合時，均應認其上訴為違背法律上之程式，予
以駁回。本件上訴人甲○○、乙○○（下稱上訴人等）上訴意旨
略稱：乙○○雖知悉其妻甲○○召集互助會，但由甲○○所召集
之互助會或其參與他人所召集之互助會會單上，皆無乙○○之姓
名，部分互助會會員亦均證稱係因甲○○召集互助會，渠等始願
意參加，足證乙○○確不知甲○○有冒標互助會之行為，更未參
與，另部分互助會會員雖指證乙○○有主持互助會之開標並收取
會款，惟該部分會員係因遭倒會，致心生不滿，所為證述自不可
盡信，而上訴人等為夫妻關係，相互代為處理日常事務，亦屬人
之常情，甲○○又非於每一次互助會投標時均有冒標情事，自不
能據此推論上訴人等共同涉犯偽造文書犯行云云。
惟查：原判決綜合全案卷證資料，本於事實審法院職權之推理作
用，認定上訴人等確有其事實欄所載之犯行，因而撤銷第一審不
當之科刑判決，依修正前刑法牽連犯、連續犯規定，從一重改判
仍論處上訴人等共同連續行使偽造私文書，足以生損害於他人罪
刑，已依據卷內資料，說明其所憑之證據及認定之理由，所為論
斷，亦俱有卷證資料可資覆按。對於依憑上訴人等之供述，證人
張金火、郭杉榮、王容鶯、賴王選、吳陳麗秀、洪錫如之證詞，
及卷附互助會會單等證物，如何已足認定上訴人等確有共同偽造
其他會員名義之標單持以冒標互助會之犯行；乙○○諉稱其未參
與冒標互助會會款云云，如何之不足採信，亦皆已詳加說明。上
訴意旨對於原判決所為前揭論斷，並未依據卷內資料，具體指摘
有何違背法令情形，仍執前開陳詞，據以指摘原判決論處其等共
同偽造及行使偽造私文書罪刑為違背法令，係以片面之主觀說詞
，對原審採證認事之適法職權行使，並已於判決內說明之事項，
漫事指摘，復為單純之事實上爭辯，難認係適法之第三審上訴理
由。上訴人等關於偽造及行使偽造私文書部分之上訴違背法律上
之程式，應予駁回。原判決認上訴人等牽連犯詐欺取財罪部分，
核屬刑事訴訟法第三百七十六條第四款所列不得上訴於第三審法
院之罪名，牽連之偽造及行使偽造私文書重罪部分，上訴人等之
上訴既不合法，無從為實體上審理，詐欺取財輕罪部分，自亦無
從適用審判不可分原則，併同為實體上之審判，亦應從程序上予
以駁回。
據上論結，應依刑事訴訟法第三百九十五條前段，判決如主文。
中    華    民    國  九十八  年    六    月  二十五  日
                      最高法院刑事第六庭
                          審判長法官  謝  俊  雄
                                法官  陳  世  雄
                                法官  魏  新  和
                                法官  吳  信  銘
                                法官  徐  文  亮
      本件正本證明與原本無異
                                      書  記  官
中    華    民    國  九十八  年    六    月   三十   日
                                                Ａ


司法院資訊處製作；財團法人民間司法改革基金會備份。
